臺灣桃園地方法院民事判決
109年度訴字第2800號
原      告  沈羿醇  


訴訟代理人  鄭佑祥律師
被      告  黃伊敏  

訴訟代理人  林玉堃律師
上列當事人間請求給付違約金事件，本院於民國111年6月2日言
詞辯論終結，判決如下：
    主      文
被告應給付原告新臺幣300萬元，及自民國109年12月18日起至清
償日止，按週年利率5%計算之利息。
訴訟費用由被告負擔。
本判決第一項於原告以新臺幣100萬元為被告供擔保後，得假執
行；但被告如以新臺幣300萬元為原告預供擔保，得免為假執行
。
　　事實及理由
一、原告主張：伊與被告原為同事關係，被告與訴外人張豪麟原
    為夫妻，因感情不睦，張豪麟於婚姻關係存續中與伊交往，
    被告於民國109年3月4日委託徵信社查得張豪麟與伊共宿新
    北市烏來區之秘境溫泉會館而發生糾紛，同日兩造與張豪麟
    在新北市烏來分駐所達成和解並簽立和解書（下稱系爭和解
    書），依系爭和解書第4條約定，三方均不得洩露本件爭議
    及和解成立之始末予服務機關長官、同事及新聞媒體，如有
    違反，須賠償新臺幣（下同）300萬元。詎被告於系爭和解
    書簽立翌日即將此事告知訴外人曹君嘉（即伊前夫兼同事）
    ，曹君嘉再轉知其女友「胡倍倍」（真實姓名不詳），「胡
    倍倍」又轉知伊同事即訴外人王鴻文，被告復於109年9月2
    日在其個人臉書帳號張貼「Gorgia Shen（即原告臉書帳號
    ）或許妳覺得搶來的比較好，但我想告訴妳能被搶走的又能
    好到哪裡去」等文字之貼文（下稱系爭貼文），並在系爭貼
    文下方留言「這要問男女主角了」等語，間接影射伊與張豪
    麟間本件爭議事件，顯見被告已違反系爭和解書之保密約定
    。另被告將系爭和解書之爭議及和解成立始末洩露予訴外人
    吳蕙娟，亦屬違反保密之義務。為此，爰依系爭和解書第4
    條約定，提起本件訴訟。並聲明：㈠被告應給付原告300萬元
    ，及自起訴狀繕本送達翌日起至清償日止，按週年利率5%計
    算之利息；㈡願供擔保，請准宣告假執行。
二、被告則以：曹君嘉係原告前夫，伊係經由曹君嘉告知始知原
    告與張豪麟過從甚密，並由曹君嘉介紹徵信社，進而於109
    年3月4日發現原告與張豪麟共宿之事，而系爭和解書簽立時
    ，伊曾徵詢曹君嘉意見，故系爭和解書簽立後，伊確曾告知
    曹君嘉和解成立，但未告知其和解書之內容，自無違反保密
    約定。又伊雖於臉書張貼系爭貼文抒發情緒，惟其內容並未
    提及人別、地點及和解情事，第三人無從自系爭貼文聯想到
    原告。另伊與吳蕙娟談及系爭和解書內容時，亦告知吳蕙娟
    有簽立保密約定而無法透露細節，且從未向「服務機關長官
    、同事以及新聞媒體」洩漏系爭和解書之成立始末，自無違
    反系爭和解書之保密約定。又系爭和解書簽立後，原告與張
    豪麟並未依約連帶賠償伊400萬元，伊於另案訴請原告履行
    協議，業經臺灣新北地方法院以110年度訴字第343號判決伊
    勝訴在案，原告於另案以遭詐欺、脅迫或意思表示錯誤而簽
    訂系爭和解書為由，主張撤銷簽訂系爭和解書之意思表示，
    卻於本件訴訟再行主張系爭和解書之權利，有違禁反言原則
    及訴訟上誠信原則，且原告請求之違約金亦屬過高等語，資
    為抗辯。並聲明：㈠原告之訴駁回；㈡如受不利判決，願供擔
    保，請准宣告免為假執行。
三、兩造不爭執事項（見本院卷第256頁）：
　㈠被告與張豪麟為夫妻，於婚姻關係存續期間之109 年3月3 日
    晚間，張豪麟與原告投宿位於新北市○○區○○○○○○○○000 號房
    ，張豪麟與原告翌日（4 日）7時欲離開上開房間時，被告
    偕同徵信社人員到場，警方獲報到場協調。
  ㈡兩造與張豪麟於同日至烏來分駐所簽立系爭和解書，約定原
    告與張豪麟應於109 年7 月31日前連帶給付被告400 萬元，
    並於第4 條約定「三方對於本件爭議以及和解之成立始末，
    保證不得洩漏予服務機關長官、同事以及新聞媒體，違反者
    需賠償新臺幣300 萬元」等語。
四、原告主張被告將系爭和解書爭議之始末告知曹君嘉及吳蕙娟
    ，並於臉書帳號張貼系爭貼文之行為，違反系爭和解契約書
    之保密約定，請求被告給付300萬元等情，為被告所否認，
    並以前揭情詞置辯。是本件爭點即為：㈠被告是否有違反系
    爭和解書之保密約定？㈡若是，原告請求被告給付300萬元是
    否違反誠信原則？是否應適用民法第252條違約金酌減規定
    予以酌減？茲分述如下：
　㈠被告是否有違反系爭和解書之保密約定？　
　⒈按解釋意思表示，應探求當事人之真意，不得拘泥於所用之
    辭句，為民法第98條所規定。所謂探求當事人之真意，如兩
    造就其真意有爭執時，應從該意思表示所根基之原因事實、
    經濟目的、一般社會之理性客觀認知、經驗法則及當事人所
    欲使該意思表示發生之法律效果而為探求，並將誠信原則涵
    攝在內，藉以檢視其解釋結果對兩造之權利義務是否符合公
    平正義（最高法院96年度台上字第286號判決意旨參照）。
　⒉系爭和解書約定：「甲方（即被告）、乙方（即張豪麟）為
    配偶關係，因乙方、丙方（即原告）通姦行為，遭甲方偕同
    徵信人員查；乙方、丙方通姦行為，致使甲方心力交瘁、痛
    苦萬分」、「和解情形：一、三方於民國109年3月4日在新
    北市烏來分駐所達成和解，乙方、丙方連帶賠償甲方新臺幣
    400萬元整。……四、三方對於本件爭議以及和解之成立始末
    ，保證不得洩漏予服務機關、同事以及新聞媒體，違反者需
    賠償新臺幣300萬元」，有系爭和解書在卷可稽（見本院卷
    第11頁），參以兩造及張豪麟均為任職於新北市政府消防局
    之同事乙節，為兩造所不爭執（見本院卷第266頁），足見
    系爭和解書第4條保密約定，其目的在避免職場同事及長官
    知悉原告與張豪麟通姦行為，進而影響其等在職場所受之評
    價，而不利其等職涯之發展及升遷，則上開保密約定所課予
    之保密義務，應限於對兩造及張豪麟職場評價造成影響之範
    圍，倘僅向與職場無利害關係之親友透露系爭和解書內容，
    且未因而致職場同事知悉，即非屬上開保密約定所課予之保
    密義務範圍。
　⒊原告主張被告於系爭和解書簽立翌日即將系爭和解書之始末
    告知曹君嘉，曹君嘉再轉知其女友「胡倍倍」（真實姓名不
    詳），「胡倍倍」又轉知伊同事王鴻文等情，雖據其提出原
    告與王鴻文對話紀錄及原告與曹君嘉電話錄音譯文為證（見
    本院卷第13-15頁），惟查，上開原告與王鴻文之對話紀錄
    之形式真正，被告已有爭執（見本院卷第85頁），而原告並
    未提出任何證據證明上開對話紀錄為真正，則上開對話紀錄
    即無證據力。另依原告提出之前開其與曹君嘉電話錄音譯文
    可知，係原告主動向曹君嘉詢問被告有無洩露系爭和解書內
    容，然曹君嘉並未提及被告何以主動向其告知系爭和解書內
    容，而被告一再辯稱係經由曹君嘉協助始能發現原告與張豪
    麟通姦之事，且系爭和解書簽立時，亦曾徵詢曹君嘉意見等
    情，則曹君嘉是否為被告簽立系爭和解書後始知悉原告與張
    豪麟於烏來共宿之事及和解內容，並非無疑，又曹君嘉於本
    院審理時以其為原告前配偶為由拒絕證言（見本院卷第67、
    103頁），無從以證人身分擔保前揭電話錄音譯文之憑信性
    ，應認前開原告與曹君嘉電話錄音譯文之證明力甚低，倘無
    其他證據輔助，尚難遽予採信。而原告雖以證人吳蕙娟於本
    院審理時並未提及被告於簽訂系爭和解書前有與曹君嘉商議
    和解內容為由，主張被告辯稱曹君嘉早已知悉原告與張豪麟
    有不當交往及知悉和解內容等情並非事實，惟證人吳蕙娟於
    本院審理時證稱其並不認識曹君嘉等語（見本院卷第254頁
    ），被告自無須向證人吳蕙娟提及有關曹君嘉之事，是證人
    吳蕙娟證述內容未提及曹君嘉之事，與曹君嘉是否於被告簽
    訂系爭和解書前已知悉原告與張豪麟有不正當交往之事及何
    時知悉和解內容，並無關聯。此外，原告並未提出其他證據
    佐證前開電話錄音譯文之憑信性，難認原告已盡其舉證責任
    ，則原告主張被告有洩露應予保密之事項予曹君嘉而違反保
    密義務云云，尚難採信。
　⒋原告另主張被告於109年9月2日在其個人臉書帳號張貼系爭貼
    文，間接影射原告與張豪麟間本件爭議事件，而違反系爭和
    解書之保密約定等情，業據其提出系爭貼文為證（見本院卷
    第29-31頁）。經查，系爭貼文內容為「Gorgia Shen或許妳
    覺得搶來的比較好，但我想告訴妳能被搶走的又能好到哪裡
    去」，且被告復於系爭貼文底下留言「這要問男女主角了」
    等語，由其文字脈胳即可推知被告係在暗示「Gorgia Shen
    」與被告配偶張豪麟有不正當交往關係，而原告臉書帳號即
    為「Gorgia Shen」，且兩造在臉書網站上之共同朋友有42
    位，有兩造臉書帳號網頁資料在卷可參（見本院卷第173-17
    7頁），堪認兩造於新北市消防局之同事經由系爭貼文，即
    可推知系爭貼文所指即為原告與張豪麟有不正當交往之情形
    。至被告雖抗辯系爭貼文並未提及人別、地點及和解情事，
    第三人無從自系爭貼文聯想到原告云云。惟查，系爭和解書
    之保密約定，其目的即在避免兩造職場同事知悉原告與張豪
    麟不正當交往之事而影響其等於職場之評價，系爭貼文縱未
    將原告與張豪麟通姦行為具體詳述，然已足以使兩造職場同
    事經由系爭貼文得知二人有不正當交往關係存在，顯已違反
    前開保密約定之目的，自應屬違返前開保密約定之行為。
　⒌原告復主張被告將系爭和解書始末告知證人吳蕙娟，亦屬違
    反前開保密約定云云。惟查，證人吳蕙娟於本院審理時證稱
    ：被告打電話告知其與張豪麟有問題很久了，有人建議被告
    請徵信社跟蹤，徵信社有聽到張豪麟的對話，讓被告確認張
    豪麟喜歡上別人，被告說在烏來抓到通姦，在警局簽本票，
    張豪麟必須付被告本票的錢，但不能透露太多，因為有簽秘
    密協定；被告一直很糾結這件事，兩邊告來告去，我說要幫
    被告問張豪麟這件事情要不要盡速解決，以孩子為主，不要
    浪費司法資源等語（見本院卷第252-255頁），足見證人吳
    蕙娟因身為被告與張豪麟共同友人，被告始將張豪麟有外遇
    之事告知證人吳蕙娟，並欲透過證人吳蕙娟尋求訴訟外解決
    方案，且無證據證明證人吳蕙娟有將原告與張豪麟外遇之事
    洩露予兩造職場同事或使不特定人知悉，參諸系爭和解書保
    密約定之目的係為避免兩造及張豪麟職場評價受到影響，而
    不利其等職涯之發展及升遷，被告將原告與張豪麟外遇之事
    告知與職場無利害關係之證人吳蕙娟，且證人吳蕙娟亦未將
    應保密之事項洩露予他人，並未違反前開保密約定之目的，
    應認被告並未違反前開保義務。　　　
　⒍從而，原告主張被告於109年9月2日在其個人臉書帳號張貼系
    爭貼文，致使兩造職場同事得以知悉原告與張豪麟有不正當
    交往關係，已屬違反系爭和解書之保密約定，應屬有據。
　㈡原告請求被告給付300萬元是否違反誠信原則？是否應適用民
    法第252條違約金酌減規定予以酌減？
　⒈按稱違約金者，係指當事人為確保債務之履行，約定債務人
    不履行債務時，應支付之金錢或其他給付。又約定之違約金
    過高者，法院得減至相當之數額，民法第252 條定有明文。
    至於是否相當，即須依一般客觀事實，社會經濟狀況及當事
    人所受損害情形，以為斟酌之標準（最高法院79年台上字第
    1915號判例意旨參照）。
　⒉系爭和解書約定「四、三方對於本件爭議以及和解之成立始
    末，保證不得洩漏予服務機關、同事以及新聞媒體，違反者
    需賠償新臺幣300萬元」等字，係約定系爭和解書之當事人
    ，就簽立系爭和解書之相關事項，均負有不得洩漏予服務機
    關、同事以及新聞媒體洩漏之保密義務，且違反保密義務不
    履行債務者，即負有支付他方300萬元之義務，此一確保債
    務（保密義務）履行所為給付約定，揆諸前揭說明，其性質
    自屬違約金。
　⒊被告雖抗辯原告於另案以遭詐欺、脅迫或意思表示錯誤而簽
    訂系爭和解書，並主張撤銷簽訂系爭和解書之意思表示，卻
    於本件訴訟再行主張系爭和解書之權利，有違禁反言原則及
    訴訟上誠信原則云云。惟查，被告於另案係依系爭和解書第
    1條約定，請求原告給付未獲清償之370萬8,115元，而原告
    於另案則抗辯係遭脅迫、詐欺或意思表示錯誤而簽訂系爭和
    解書，並主張撤銷意思表示，有原告於另案之簽辯狀及臺灣
    新北地方法院110年度訴字第343號民事判決（下稱另案判決
    ）在卷可佐（見本院卷第97-102、297-309頁），可知原告
    於另案主張撤銷簽立系爭和解書之意思表示，僅係原告於另
    案受被告請求給付賠償金之防禦方法，並無足使被告正當信
    賴其已不欲行使其權利之外觀，且另案判決並未採認原告前
    開抗辯，仍判命原告應依系爭和解書之約定如數給付被告賠
    償金額，則原告主張被告違反系爭和解書有關保密約定並請
    求被告賠償300萬元，即與禁反言及誠信原則無違，被告此
    部分抗辯，應屬無據。
　⒋被告另抗辯系爭和解書保密約定之違約金過高云云，惟查，
    系爭和解書保密約定之目的，係為避免職場同事及長官知悉
    原告與張豪麟通姦行為，進而影響其等在職場所受之評價，
    而不利其等職涯之發展及升遷，已如前述，而被告明知此保
    密約定之目的，卻仍在其臉書帳號張貼系爭貼文，致兩造職
    場同事得以知悉原告與張豪麟不正當交往之事，足見前開保
    密約定之目的已全然無法達成，另參酌原告與張豪麟依系爭
    和解書之約定，就其等通姦行為已同意連帶賠償被告400萬
    元，顯然亦將被告負有保密義務考量在內，衡諸系爭和解書
    上開當事人間之權利義務及原告所受損害，本院認前開300
    萬元違約金之約定，並無酌減之必要。
　⒌基此，原告依系爭和解書保密約定，請求被告給付300萬元，
    即屬有據。　　
五、末按給付無確定期限者，債務人於債權人得請求給付時，經
    其催告而未為給付，自受催告時起，負遲延責任。其經債權
    人起訴而送達訴狀，或依督促程序送達支付命令，或為其他
    相類之行為者，與催告有同一之效力；又遲延之債務，以支
    付金錢為標的者，債權人得請求依法定利率計算之遲延利息
    ；應付利息之債務，其利率未經約定，亦無法律可據者，週
    年利率為5%，民法第229條第2項、第233條第1項前段、第20
    3條分別定有明文。查系爭和解書並未約定違反保密約定給
    付違約金之期限，參諸上開規定，原告就被告應給付之金額
    ，請求自起訴狀繕本送達被告翌日即109年12月18日（起訴
    狀繕本係於同年月17日送達被告，有本院送達證書在卷可稽
    ，見本院卷第39頁）起至清償日止，按週年利率5%計算之法
    定遲延利息，即屬有據，應予准許。
六、綜上所述，原告依系爭和解書符4條保密約定，請求被告給
    付300萬元，及自起訴狀繕本送達被告翌日即109年12月18日
    起至清償日止，按週年利率5%計算之利息，為有理由，應予
    准許。兩造均陳明願供擔保，聲請宣告假執行或免為假執行
    ，經核尚無不合，爰分別酌定相當之擔保金額宣告之。
七、兩造其餘攻擊方法及所提證據，經審酌後認與判決結果並無
    影響，爰不逐一論述，附此敘明。
八、訴訟費用負擔之依據：民事訴訟法第78條。
中　　華　　民　　國　　111 　年　　6 　　月　　30　　日
                  民事第一庭    法　官　郭俊德
以上正本係照原本作成
如對本判決上訴，須於判決送達後 20 日內向本院提出上訴狀。
如委任律師提起上訴者，應一併繳納上訴審裁判費。
中　　華　　民　　國　　111 　年　　7 　　月　　2 　　日
                                書記官　蕭尹吟